【裁判字號】    99,交簡上,282
【裁判日期】    991231
【裁判案由】    過失傷害
【裁判全文】
臺灣高雄地方法院刑事判決           99年度交簡上字第282號
上  訴  人  臺灣高雄地方法院檢察署檢察官
被      告  曾茂倫
上列上訴人因被告過失傷害案件，不服本院交通法庭民國99年10
月26日99年度審交簡字第3629號第一審簡易判決（偵查案號：99
年度偵字第24764 號），提起上訴，本院管轄之第二審合議庭判
決如下：
    主  文
上訴駁回。
    事  實
一、曾茂倫考領有普通重型機車駕駛執照，於民國99年4 月17日
    上午11時15分許，其騎乘車牌號碼HM9-797 號普通重型機車
    ，沿高雄市○○區○○街由東往西（起訴書誤載為由西往東
    ）方向行駛，行經該路與重立路之交岔路口時，本應注意行
    駛於劃設有雙向禁止超車線、行車分向線之路段，應靠右行
    車，不得跨越而逆向行駛，並需注意車前狀況，隨時採取必
    要之安全措施，而依當時情形，天氣狀況晴、日間有自然光
    線、路面狀況乾燥無缺陷、無障礙物及視距良好，依其之智
    識、能力亦無不能注意之情事，詎其竟疏未注意上情，貿然
    左轉而逆向行駛於劃設有雙向禁止超車線、行車分向線之重
    立路北向車道，適有邱秀娥騎乘車牌號碼WIZ-466 號輕型機
    車，沿重立路由南往北直行於重立路北向車道，曾茂倫所騎
    乘上開機車之左前車身因而與邱秀娥所騎乘之前開機車車頭
    發生擦撞，致邱秀娥人車倒地，並受有右手遠端橈骨骨折、
    胸部鈍挫傷之傷害。曾茂倫於肇事後，留在事故現場，並主
    動向前往事故現場處理，且尚不知肇事者為何人之員警坦承
    肇事，嗣並接受裁判。
二、案經邱秀娥訴由高雄市政府警察局左營分局移送臺灣高雄地
    方法院檢察署檢察官偵查起訴。
    理  由
壹、對於證據能力之判斷
一、按被告以外之人於審判外之言詞或書面陳述，除法律有規定
    者外，不得作為證據，刑事訴訟法第159 條第1 項定有明文
    。又被告以外之人於審判外之陳述，雖不符前4 條之規定，
    而經當事人於審判程序同意作為證據，法院審酌該言詞陳述
    或書面陳述作成時之情況，認為適當者，亦得為證據。當事
    人、代理人或辯護人於法院調查證據時，知有第159 條第1
    項不得為證據之情形，而未於言詞辯論終結前聲明異議者，
    視為有前項之同意，刑事訴訟法第159 條之5 亦定有明文。
    本件告訴人邱秀娥於警詢中之陳述，為被告以外之人於審判
    外之言詞陳述，卷附高雄榮民總醫院診斷證明書、道路交通
    事故現場圖、道路交通事故調查報告表，則係被告以外之人
    於審判外之書面陳述，而檢察官及被告曾茂倫，就上開言詞
    及書面陳述，未於本院審理過程中聲明異議，本院並審酌前
    開言詞及書面陳述作成時之情況均屬正常，所取得過程並無
    瑕疵，且與本案相關之待證事實具有關連性，認適當作為證
    據，依前開刑事訴訟法第159 條之5 之規定，認上開陳述均
    具有證據能力。
二、次按，被告以外之人於偵查中向檢察官所為之陳述，除顯有
    不可信之情況者外，得為證據，刑事訴訟法第159 條之1 第
    2 項定有明文。本件告訴人於檢察官偵查中所為之證述內容
    ，業經其具結擔保其證詞之真實性，且經本院提示後，檢察
    官及被告對其證據能力不爭執，而綜合本案全部卷證，並無
    發現顯不可信之情事，復與本案相關之待證事實具有關連性
    ，依前揭刑事訴訟法第159 條之1 第2 項規定，自應具有證
    據能力。
三、末按，除顯有不可信之情況外，公務員職務上製作之紀錄文
    書、證明文書，得為證據，刑事訴訟法第159 條之4 第1 款
    定有明文。卷附被告之駕駛執照資料查詢結果，係屬於上開
    規定所示之紀錄文書，且經本院提示後，檢察官及被告對其
    證據能力不爭執，是無顯不可信之情況，並與本案相關之待
    證事實具有關連性，依上開規定，應具有證據能力。
貳、實體方面
一、前揭犯罪事實，業據被告於本院審理中坦承不諱，核與告訴
    人於警詢、偵訊中之指訴情節相符（見警卷第4 至6 頁、偵
    卷第6 頁），並有告訴人在高雄榮民總醫院就診之診斷證明
    書（見警卷第8 頁）、本件道路交通事故現場圖、道路交通
    事故調查報告表（見警卷第16-1至18頁）、道路交通事故現
    場相片（見警卷第10至15頁）在卷可稽，是被告於前揭時間
    ，騎乘車牌號碼HM9-797 號普通重型機車，自高雄市○○區
    ○○街左轉而行駛於劃設有雙向禁止超車線、行車分向線之
    重立路時，與告訴人騎乘之車牌號碼WIZ-466 號輕型機車發
    生擦撞，及告訴人於車禍發生後受有右手遠端橈骨骨折、胸
    部鈍挫傷之傷害等事實，堪以認定。按駕駛人行車時，應注
    意車前狀況，隨時採取必要之安全措施，且所行駛之車道，
    應依標誌或標線之規定行駛。又設有雙向禁止超車線之路段
    ，禁止車輛駕駛人跨越對向車道行駛；而車輛駕駛人行駛於
    設有行車分向線之路段時，則應靠右行車，道路交通安全規
    則第94條第3 項、第99條第1 項、道路交通標誌標線號誌設
    置規則第149 條第1 項第1 款第8 目、第181 條第1 項分別
    定有明文，被告領有普通重型機車駕駛執照，有其駕駛執照
    資料查詢結果附卷可按（見本院卷第30頁），對於上開規定
    自應知之甚詳，其騎乘機車理應遵守前開規定。而本件事故
    發生時，天氣狀況晴、日間有自然光線、路面狀況乾燥無缺
    陷、無障礙物及視距良好等情，有前揭道路交通事故調查報
    告表在卷可參，並無不能注意之情事，被告竟疏未注意上情
    ，以致肇事，其行為自有過失。另告訴人因本件車禍事故受
    有上開傷害之事實，業如前述，則被告之過失行為與告訴人
    受有傷害間，顯有相當因果關係。綜上，被告上開自白顯與
    事實相符，堪以採信，本件事證明確，被告前揭犯行，足堪
    認定。
二、核被告所為，係犯刑法第284 條第1 項前段之過失傷害罪。
    被告於肇事後，留在事故現場，並主動向前往事故現場處理
    ，且尚不知肇事者為何人之員警坦承肇事，嗣並接受裁判之
    事實，有本件交通事故肇事人自首紀錄表附卷可佐（見警卷
    第21頁背面），是被告於員警尚不知何人犯罪前，主動坦承
    其為肇事者，符合刑法第62條前段自首之規定，爰依該規定
    減輕其刑。原審因而適用刑法第284 條第1 項前段、第62條
    前段、第41條第1 項前段、第74條第1 項第1 款、第2 項第
    5 款、第93條第1 項第2 款、刑法施行法第1 條之1 之規定
    ，並審酌本件車禍肇事原因為被告逆向行駛，致與告訴人機
    車發生擦撞，告訴人因此受有前揭傷害，其所為誠屬可議，
    惟念及被告犯後坦承犯行，態度尚可，及其犯罪之情節、所
    造成之損害、至今迄未與告訴人達成和解，及告訴人於本案
    所受傷勢等一切具體情狀，量處拘役40日，並諭知以新臺幣
    1000元折算1 日為其易科罰金之折算標準，復以被告並無前
    科，素行良好，認被告經偵審程序及刑之宣告後，應知警惕
    而無再犯之虞，併予諭知緩刑2 年，且為促使被告知所警惕
    ，另諭知被告應向指定之政府機關、政府機構、行政法人、
    社區或其他符合公益目的之機構或團體提供40小時之義務勞
    務，並依法宣告在緩刑期間付保護管束。經核原判決認事用
    法，均無不合，量刑亦屬妥適，檢察官雖循告訴人之請求，
    以被告未能與告訴人達成和解，而認原審量刑過輕為由，指
    摘原判決不當而提起上訴。惟按，關於刑之量定及緩刑之宣
    告，係實體法上賦予法院得為自由裁量之事項，倘其已斟酌
    刑法第57條各款所列情狀及宣告緩刑之相關要件，未有逾越
    法律所定範圍或濫用其權限之情，即不得任意指摘為違法（
    最高法院72年臺上字第6696號、75年臺上字第7033號判例意
    旨參照）。查原審已審酌本案前述各情，對被告前揭犯行之
    科刑及緩刑之諭知為謹慎裁量，又被告雖未能與告訴人達成
    和解，惟其並非無與告訴人談論和解之意，僅雙方認知之條
    件有所差異（見本院卷第27、28頁），而雙方此部分之紛爭
    ，非不得經由民事訴訟程序或其他途徑加以解決（告訴人於
    本院審理中，已就本案對被告提出附帶民事訴訟），是原審
    之量刑，並無違法或濫用權限之情，依據前開說明，檢察官
    本件上訴為無理由，應予駁回。
據上論斷，應依刑事訴訟法第455 條之1 第1 項、第3 項、第36
8 條，判決如主文。
本案經檢察官鄧藤墩到庭執行職務。
中    華    民    國    99    年    12    月    31    日
                  刑事第十七庭  審判長法  官  陳培維
                                      法  官  毛妍懿
                                      法  官  陳君杰
以上正本證明與原本無異。
不得上訴。
中    華    民    國    99    年    12    月    31    日
                                      書記官   紀龍年
附錄本判決論罪科刑之法條：
刑法第284 條
因過失傷害人者，處6 月以下有期徒刑、拘役或500 元以下罰金
，致重傷者，處1 年以下有期徒刑、拘役或500 元以下罰金。
從事業務之人，因業務上之過失傷害人者，處1 年以下有期徒刑
、拘役或1000元以下罰金，致重傷者，處3 年以下有期徒刑、拘
役或2000元以下罰金。

司法院資訊處製作；財團法人民間司法改革基金會備份。
